【裁判字號】    92,上易,3301
【裁判日期】    921218
【裁判案由】    妨害名譽
【裁判全文】
臺灣高等法院刑事判決                          九十二年度上易字第三三○一號
    上  訴  人
    即  被  告  甲○○
右上訴人因妨害名譽案件，不服臺灣板橋地方法院九十二年度易字第五八○號，中華
民國九十二年九月三十日第一審判決（起訴案號：臺灣板橋地方法院檢察署九十二年
度偵字第九三九號），提起上訴，本院判決如左：
    主  文
上訴駁回。
    事  實
一、甲○○因告訴乙○○傷害案件，於台灣板橋地方法院提起刑事附帶民事訴訟，請
    求乙○○因侵權行為之損害賠償，嗣該院刑事庭將附帶民事訴訟裁定移民事庭審
    理。甲○○與乙○○於民國（下同）九十一年二月二十六日上午九時四十四分許
    ，在臺灣板橋地方法院九十年度訴字第二四九五號侵權行為損害賠償案件於民事
    庭第十一法庭公開審理時，甲○○竟基於意圖散佈於眾而指摘誹謗乙○○之犯意
    ，在未禁止旁聽而屬不特定多數人得進入法庭共見共聞之情況下，具體指摘以：
    「乙○○是黑道份子，不斷派人追殺伊，及乙○○利用其郵務人員身分，檢查伊
    信件」等語，足以損害於乙○○之名譽。
二、案經告訴人乙○○訴請臺灣板橋地方法院檢察署檢察官偵查起訴。
    理  由
一、訊據上訴人即被告甲○○（簡稱被告）固坦承於右揭時、地具體指摘告訴人乙○
    ○（簡稱告訴人）是黑道份子等情，惟矢口否認有何誹謗犯行，辯稱：伊未說過
    告訴人以郵務人員身份，檢查伊的信件等類似話語，伊沒有誹謗告訴人，伊是無
    罪的等語，並請求傳喚證人鄭麗香、張紹省法官、黃美雲書記官，另請求勘驗錄
    音帶。
二、經查：（一）、右揭犯罪事實，業據告訴人於偵查、原審及本院訊問時指訴明白
    ，且經證人鄭麗香於偵查時證稱：「（問：當天可有聽到甲○○對乙○○說他是
    黑道份子及利用郵務人員身分拆甲○○之信件？）有，當天那次開庭，被告說了
    很多次乙○○是黑道份子，要殺甲○○的話」等語（參九十一年他字第一○四四
    號卷第十五頁反面），證人即承審法官張紹省於偵查中證稱：「有聽到甲○○說
    乙○○事後還不斷派人追殺他」等語，證人即書記官黃美雲亦於偵查中證稱：「
    我只記得甲○○說為躲避乙○○追殺，所以都無法去找工作」等語（參同上偵查
    卷第五一頁反面）；（二）、原審向民事庭調借九十年度訴字第二四九五號卷宗
    及所附錄音帶結果，該民事庭審理筆錄雖僅就侵權行為損害賠償案為摘要式記錄
    而未就開庭全程作完整紀錄，經勘驗原審審理錄音帶原帶，亦因雜音過大，錄音
    效果欠佳，無法辨識錄音內容，惟原審再函請法務部調查局消減該錄音帶之雜音
    ，嗣經調查局檢還原帶及消減雜音錄音帶後再為勘驗，結果確可聽見被告指摘：
    「乙○○利用其郵務人員身分，檢查伊信件」等語，此有該案審理筆錄、調查局
    九十二年八月六日調科參字第○九二○○二六三一六○號函及本院九十二年八月
    十九日勘驗筆錄各一份在卷可稽（參原審卷第二七頁、第三四頁）；（三）、被
    告雖於本院請求再行傳喚證人鄭麗香、張紹省法官、黃美雲書記官，另再請求勘
    驗錄音帶等情，惟被告於本院提出之證據方法，業已經過原審之調查，並就證人
    之證詞以及錄音帶之內容予以斟酌記明於筆錄在卷可按，本院認無再重覆調查之
    必要。綜上各情，堪認被告確於右揭時、地為如事實欄所載之言詞，被告於本院
    復提不出所言為真實之證明或其他免責事由，參酌被告於案發當時所言之內容，
    被告所言應係出於誹謗之故意，非僅止於單純向承審法官陳述。被告所辯，要係
    卸責之詞，不足採信。本件事證明確，被告犯行洵堪認定，應予依法論科。
三、核被告所為，係犯刑法第三百十條第一項之誹謗罪。原審本於同上見解，適用刑
    法第三百三十條第一項、第四十一條第一項前段、罰金罰鍰提高標準條例第一條
    前段、第二條之規定，並審酌被告之智識程度、犯罪之動機、目的、手段、犯罪
    所生之損害及犯罪後否認犯行未見悔悟等一切情狀，量處拘役參拾日，並諭知易
    科罰金之折算標準。經核原審認事用法，均無不合，量刑亦稱允當。被告仍執陳
    詞，提起本件上訴，上訴意旨以：伊為無罪，原審判決昧於事實，任意推定犯罪
    事實，難令人甘服等語，指摘原審認事用法不當，惟並未提出積極證據以實其說
    ，其上訴為無理由，應予駁回。
據上論斷，應依刑事訴訟法第三百六十八條，判決如主文。
本案經檢察官劉永清到庭執行職務。
中      華      民      國    九十二    年     十二     月     十八     日
                              臺灣高等法院刑事第二十庭
                                  審判長法  官  葉  麗  霞
                                        法  官  李  春  地
                                        法  官  鄧  振  球
右正本證明與原本無異。
不得上訴。
                                        書記官  洪  秋  帆
中      華      民      國    九十二    年     十二     月    二十四    日
附錄：本案論罪科刑法條全文
刑法第三百一十條
意圖散布於眾，而指摘或傳述足以毀損他人名譽之事者，為誹謗罪，處一年以下有期
徒刑、拘役或五百元以下罰金。
散布文字、圖畫犯前項之罪者，處二年以下有期徒刑、拘役或一千元以下罰金。
對於所誹謗之事，能證明其為真實者，不罰。但涉於私德而與公共利益無關者，不在
此限。


司法院資訊處製作；財團法人民間司法改革基金會備份。
